【裁判字號】    99,易緝,50
【裁判日期】    990517
【裁判案由】    詐欺
【裁判全文】
臺灣高雄地方法院刑事判決              99年度易緝字第50號
公  訴  人  臺灣高雄地方法院檢察署檢察官
被      告  乙○○
上列被告因詐欺等案件，經檢察官提起公訴（臺灣高雄地方法院
檢察署97年度偵字第20113 號），及追加起訴（同署97年度偵字
第21 485、22955 號），暨移送併辦（同署99年度偵緝字第411
號），被告於本院準備程序中為有罪之陳述，經合議庭裁定由受
命
法官依簡式審判程序獨任審理，本院判決如下：
    主  文
乙○○幫助犯詐欺取財罪，共貳罪，各處有期徒刑參月，如易科
罰金，均以新台幣壹仟元折算壹日。應執行有期徒刑伍月，如易
科罰金，以新台幣壹仟元折算壹日。
    事  實
一、乙○○可預見一般取得他人金融帳戶使用之行徑，常與財產
    犯罪所需有密切之關聯，可能係為掩飾不法犯行，避免有偵
    查犯罪權限之執法人員循線查緝，以確保犯罪所得之不法利
    益，並掩人耳目，竟以縱有人以其提供之金融帳戶實施詐欺
    取財犯行，亦不違背其本意之幫助犯意：(一)先於民國96年10
    月26日前往臺灣中小企業銀行北鳳山分行（下稱臺企北鳳山
    分行），開立帳號00000000000000號之帳戶，隨即於當日在
    高雄縣鳳山市○○路上之麥當勞前，以新台幣（下同）2 萬
    元之代價將其上揭帳戶之存摺、印章、提款卡、密碼等物，
    提供予真實姓名年籍不詳綽號「小陳」之成年男子及其所屬
    之詐欺集團成員使用。嗣上開詐欺集團成員取得乙○○所有
    上開帳戶後，即共同意圖為自己不法之所有，基於詐欺取財
    之犯意聯絡，推由上開詐欺集團某位成員，於96年11月6 日
    ，利用PCHOME網路聊天室與甲○○對談，佯稱出賣電腦週邊
    商品予甲○○，致甲○○陷於錯誤，依指示於同日匯款2萬
    9983元及同年月7 日匯款9983元至乙○○所有之上開帳戶內
    ，旋遭提領一空；(二)乙○○又另行起意，於96年11月7 日前
    往高雄銀行鳳山分行（下稱高銀鳳山分行），開立帳號0000
    00000000號之帳戶，隨後在當日15時許，在高雄縣鳳山市○
    ○路上，將該帳戶之存摺、印章、提款卡及密碼等物，以1
    萬6 千元之代價，提供予綽號「小陳」之成年男子所屬之詐
    欺集團成員使用。嗣該詐欺集團之成員即於96年11月9 日，
    撥打電話予林雅麗，詐稱其東森購物分期付款金額有誤等語
    ，致林雅麗陷於錯誤，而依對方之指示操作提款機，而匯出
    2 萬9986元至乙○○上開帳戶；又於同日20時44分許，撥打
    電話予張志瑋，詐稱其先前電視購物付款系統發生問題等語
    ，致張志瑋陷於錯誤，依對方之指示操作提款機，而於同日
    22時40分許，在台北市○○區○○路3 段24 0號台北光復郵
    局，以提款機轉帳方式匯款2 萬8010元至乙○○上開帳戶；
    後該詐騙集團成員又於同日20時55分許，撥打電話予周靖芳
    ，詐稱其東森購物分期付款金額設定有誤等語，致周靖芳陷
    於錯誤，而依對方之指示操作提款機，匯出1 萬3030元至乙
    ○○上開帳戶。嗣經甲○○、林雅麗、張志瑋、周靖芳等人
    發覺受騙，報警處理而查獲上情。
二、案經甲○○訴由屏東縣政府警察局內埔分局報請臺灣高雄地
    方法院檢察署檢察官偵查起訴，周靖芳、林雅麗分別訴由台
    北縣政府警察局樹林分局、雲林縣政府警察局斗南分局報請
    臺灣高雄地方法院檢察署檢察官偵查後追加起訴，及張志瑋
    訴由台北市政府警察局中山分局報請臺灣高雄地方法院檢察
    署檢察官偵查後移送併辦。
    理  由
一、本件被告乙○○所犯刑法第30條、第339 條第1 項之幫助犯
    詐欺取財罪，係死刑、無期徒刑、最輕本刑為3 年以上有期
    徒刑以外之罪，其於準備程序中就被訴事實為有罪之陳述，
    經本院告知簡式審判程序之旨，並聽取公訴人及被告意見後
    ，依法裁定依簡式審判程序審理，合先敘明。
二、上揭事實，業據被告於本院訊問時坦承不諱（本院99易緝50
    卷第41至42頁、99易緝51卷第38至39頁），核與證人即告訴
    人甲○○、林雅麗、張志瑋、周靖芳等人於警詢中之證述（
    警(一)卷第6 至8 頁、97偵22955 卷第3 至4 頁、97偵35141
    卷第6 至7 頁、警(二)卷第6 至7 頁）情節相符。此外復有臺
    企北鳳山分行96年12月6 日96北鳳山字第A493號函暨檢送乙
    ○○臺企北鳳山分行帳戶之開戶資料及交易明細、甲○○AT
    M 匯款交易明細單及第一商業銀行存摺影本、儲值卡、高雄
    市政府警察局三民第一分局哈爾濱派出所受理詐騙帳戶通報
    警示簡便格式表及報案三聯單、內政部警政署反詐騙案件紀
    錄表（警(一)卷第10至20、24頁）、周靖芳台北縣政府警察局
    樹林分局樹林派出所受理詐騙帳戶通報簡式格式表、反詐騙
    紀錄表、ATM 匯款交易明細表、高銀鳳山分行96年12月18日
    高銀鳳密字第35號函暨檢送乙○○高雄銀行鳳山分行帳戶之
    開戶資料及交易明細（警(二)卷第8 至13頁）、林雅麗ATM 匯
    款交易明細單（97偵22955 卷第3 至4 頁）、張志瑋內政部
    警政署反詐騙案件紀錄表、台北市政府警察中山分局中山一
    派出所受理詐騙帳戶通報簡便格式表及三聯單、中國信託銀
    行存摺影本（97偵35141 卷第9 至14頁）在卷可稽，足認被
    告之自白核與事實相符，得以採為本案論罪科刑之依據。本
    件被告幫助犯詐欺取財之犯行，事證明確，堪以認定，應依
    法論科。
三、按刑法上之幫助犯，係對於犯罪與正犯有共同之認識，而以
    幫助之意思，對於正犯資以助力，而未參與實施犯罪之行為
    者而言（最高法院75年度台上字第1509號、84年度台上字第
    5998號、88年度台上字第1270號判決參照）；是以如未參與
    實施犯罪構成要件之行為，且係出於幫助之意思提供助力，
    即屬幫助犯，而非共同正犯。本案被告雖分別提供上揭臺企
    北鳳山分行、高銀鳳山分行之帳戶存摺、印章、提款卡及使
    用密碼，供詐騙集團作為詐騙被害人匯款使用，惟被告僅提
    供上揭帳戶之存摺、印章、提款卡及使用密碼供人使用之行
    為，並不等同於向被害人施以欺罔之詐術行為，且亦無證據
    證明被告有參與詐欺取財犯行之構成要件行為，被告上開所
    為，顯均係對於詐欺集團成員遂行詐欺取財犯行，資以助力
    ，參照前述說明，自應均論以幫助犯，而非共同正犯。核被
    告所為，均係犯刑法第30條第1 項、第339 條第1 項之幫助
    詐欺取財罪。被告前後2 次提供其臺企北鳳山分行、高銀鳳
    山分行帳戶之存摺、印章、提款卡及使用密碼予他人之行為
    ，犯意個別，行為互殊，應予分論併罰。又被告提供前揭高
    銀鳳山分行之帳戶存摺、提款卡及使用密碼供犯罪集團成員
    ，陸續對被害人林雅麗、周靖芳、張志瑋前後3 次詐欺取財
    之用，係一行為同時觸犯3 次幫助詐欺取財罪，為同種想像
    競合犯，應依刑法第55條規定，從一重之幫助詐欺取財罪處
    斷。又檢察官就被害人張志瑋遭詐騙後匯款至被告上揭高銀
    鳳山分行之帳戶部分移送併辦，與被告提供該帳戶之存摺、
    印章、提款卡及使用密碼供犯罪集團成員，對被害人林雅麗
    、周靖芳之幫助詐欺取財行為間，為想像競合犯之裁判上一
    罪關係，本院自得併予審判，附此敘明。
四、爰審酌被告提供帳戶之存摺、印章、提款卡及使用密碼供實
    行詐欺犯罪者行騙財物，除造成被害人因而受有損失外，並
    致使國家追訴犯罪困難，容易鼓勵犯罪，行為實有可議，惟
    其於本院審理時坦承犯行，且犯罪所得利益各為2 萬元、1
    萬6 千元，及被害人受騙金額非鉅等一切情狀，分別判處如
    主文所示之刑，並定其應執行之刑及諭知易科罰金之折算標
    準，以資懲儆。
據上論斷，應依刑事訴訟法第273 條之1 第1 項、第299 條第1
項前段，刑法第30條、第339 條第1 項、第41條第1 項前段、第
51條第5款，刑法施行法第1 條之1 ，判決如主文。
本案經檢察官魏豪勇到庭執行職務。
中    華    民    國    99    年     5    月    17    日
                    刑事第六庭    法  官  曾仁勇
以上正本證明與原本無異。
如不服本判決應於收受本判決後10日內向本院提出上訴書狀，並
應敘述具體理由，如未敘述上訴理由者，應於上訴期間屆滿後20
日內補提理由書狀於本院（均須按他造當事人之人數附繕本）「
切勿逕送上級法院」。
中    華    民    國    99    年     5    月    17    日
                                  書記官  王紀芸
附錄本件論罪科刑之法條：
中華民國刑法第339條
意圖為自己或第三人不法之所有，以詐術使人將本人或第三人之
物交付者，處5 年以下有期徒刑、拘役或科或併科1 千元以下罰
金。
以前項方法得財產上不法之利益或使第三人得之者，亦同。
前二項之未遂犯罰之。

司法院資訊處製作；財團法人民間司法改革基金會備份。
